臺灣高等法院臺南分院刑事裁定
　　　　　　　　　　　　　　　　　94年度聲再字第49號　Ａ
聲　請　人　甲○○
上列聲請人因強制罪案件，對於本院92年度上訴字第882號，中
華民國94年4月20日第二審確定判決（臺灣臺南地方法院91年度
重訴字第20號，起訴案號：臺灣臺南地方法院檢察署90年度偵字
第14725號），聲請再審，本院裁定如下：
    主  文
再審之聲請駁回。
    理  由
一、本件聲請意旨略稱：本件原確定之有罪判決具有足生影響於
    判決之重要證據漏未審酌，(一)聲請人甲○○否認於九一年二
    月五日凌晨許前往喬新汽車保養廠，而係和朋友陳益昌、吳
    子權、王嘉琪在大成國中對面通訊行玩「大老二」，並聲請
    傳喚陳益昌、吳子權及王嘉琪等三人作證。另證人曾友良、
    周義雄、莊立匡於一審時指稱：「確定（甲○○）不是共犯
    」、證人曾友良另稱「係為省麻煩才指認」等語，而原審法
    院卻認定前開三人明確指認聲請人，辯護人具狀請求傳喚吳
    榮華、周義雄及曾友良三人，以調查聲請人甲○○是否參與
    案發日在喬新修車廠之犯行，聲請人亦聲請與共同被告吳榮
    華、被害人周義雄對質詰問，惟原審判決對前開聲請調查證
    據未以裁定駁回，亦未於判決理由內予以說明。(二)被害人周
    義雄、曾友良等人所為指述係不能肯定、確認聲請人甲○○
    曾參與本件犯行，而應為聲請人有利之認定，一審、原審對
    此漏未審酌：１被害人周義雄於九一年八月二一日警訊指認
    時「但其中吳榮鋒．．中甲○○很像其中一人，但我不太敢
    確定。．．但吳榮華我可以確定打我．．」。２被害人曾友
    良於九一年八月二九日警訊時，經警方提示甲○○相片，表
    示（未經具結）：「照片中甲○○很像也有至保養廠打人，
    另陳冠宇非常像勒我老板脖子之男子」、同日下午五時經檢
    察官施胤弘訊問時，並具結證稱：「【甲○○呢？】不太確
    定」。３被害人莊立匡於偵查時僅指認陳冠宇、陳芳益於原
    審指認洪慶鐘，皆未指認聲請人。４被害人李恬逸於警訊、
    偵查時僅指認被告陳芳益，並無指認聲請人。５另偵查中警
    訊筆錄製作人俞維雄、張文太具結證稱，甲○○部分係利用
    照片指認，故當面指認發生之錯誤已甚普遍，況僅用照片，
    且前開二證人亦證稱周義雄第一次指認與第二次指認的人都
    相同，二次指認他都很肯定。(三)被害人周義雄、曾友良、莊
    立匡與李恬逸等人，就聲請人於第一審法院審理時所為之指
    認及證言，更明確指述聲請人甲○○確定未參加，此有利於
    聲請人之證據與指認結果，第一審及原審法院均漏未審酌。
    (四)共同被告吳榮華於偵查中所為之證言不可採，其供稱伊係
    為交保方始指認聲請人之供述證據，而第一審與原審判決漏
    未斟酌：１共同被告吳榮華始初四次偵訊均未指述聲請人甲
    ○○，其遭羈押十七天後，方始於第五次偵訊時指認聲請人
    。２共同被告陳冠中於九一年八月二六日指認時，並未指認
    聲請人。３共同被告吳榮華於第一審法院審理時證稱：．．
    偵查中指證甲○○，實際上並未見到他們，因為檢察事務官
    和訊問警察拿一些其他人指證其他人照片給我看，所以我就
    指證。就是為了交保，才指證甲○○等三人。４共同被告吳
    榮華確實因該指認而獲停止羈押，嗣後亦因而獲邀適用證人
    保護法減刑規定，其於法院供稱係為求交保配合指認照片乙
    事，似無疑問。綜上所述，原審判決未審酌再審聲請人所陳
    上開各項卷內已存在之證據，且有利於被告並足以影響原判
    決之事實認定結果，而影響本件罪名之成立，爰依刑事訴訟
    法第四百二十一條規定聲請再審。
二、按不得上訴於第三審法院之案件，除刑事訴訟法第四百二十
    條規定外，其經第二審確定之有罪判決，如就足生影響於判
    決之重要證據漏未審酌者，亦得為受判決人之利益聲請再審
    ，刑事訴訟法第四百二十一條定有明文。而所謂「足生影響
    於判決」，自係指就該證據之形式觀察，毋須經調查程序，
    已顯然可認為足以動搖原確定之判決而言；所謂「重要證據
    」，必須該證據已足認定受判決人應受無罪、或免訴、或輕
    於原審所認定之罪名方可，如不足以推翻原審所認定罪刑之
　　證據，即非足生影響於原判決之重要證據。又所謂「漏未審
 　 酌」，自係指該證據於判決前已存在，業經法院予以調查或
    經聲請調查而未予調查，致於該確定判決中漏未加以審認，
　　而該證據如經審酌，則足生影響於該判決之結果，應為被告
 　 有利之判決而言。如當事人所提出之證據，縱加以審酌，仍
    不足以生影響於該判決結果者，或法院已加以調查，而本於
    論理法則、經驗法則，而為證據之取捨，不採為被告有利之
　　認定者，則均不得據為再審之理由，苟事實審法院依調查之
　　結果，本於論理法則、經驗法則，經取捨證據後認定事實者
　  ，既對卷附證據資料為價值判斷，而對被告不利之證據採酌
    據為論罪之依據，至其餘與前開論罪證據不相容之供述，縱
    屬對被告有利，仍無證據價值而不採，此係有意不採，並非
　　疏而漏未審酌，尚不得據為聲請再審之理由。至於審酌該證
 　 據之結果，是否符合經驗法則或論理法則，要屬證據證明力
    之問題，核係法官自由心證形成之範疇，於案件確定後，縱
    認有不當，則屬得否認為判決違背法令而提起非常上訴之問
    題，尚無逕行聲請再審之餘地，合先明。
三、本院查：
　(一)聲請意旨(一)謂其於一審審理時，聲請一審法院傳喚證人陳益
 　 昌、吳子權、王嘉琪以證明其於案發當日確不在場，又聲請
    與證人曾友良、周義雄、莊立匡當面對質詰問，以究明真相
    云云，經查，原確定判決於第一０四頁第二０行說明，因認
  　聲請人係參與喬新汽車保養廠砸店之成員已明，故就聲請人
    聲請與證人曾友良、周義雄、莊立匡當面對質詰問部分，已
    無必要，故駁回聲請人之聲請，是以就前開部分，原確定判
    決已於判決理由中交待無調查必要之理由，聲請人不查，據
    此聲請再審，為無理由。另就聲請傳喚證人陳益昌、吳子權
    、王嘉琪以證明其於案發當日確不在場之部分，依前述之「
    足生影響於判決」，自係指就該證據之形式觀察，毋須經調
 　 查程序，已顯然可認為足以動搖原確定之判決而言，惟聲請
    人提出之證據方法，於形式上須經調查證據程序，並綜觀卷
    內其他證據，再依經驗法則、倫理法則，依法官自由心證取
    捨證據力後，始可獲得有無足以影響原確定判決之結果，並
    非從形式外觀即可判定該證據係屬足生影響於判決之重要證
    據漏未審酌者，而可據以聲請再審理由，至於「審判期日應
    予調查之證據未調查」之判決當屬違背法令，應以非常上訴
    救濟之。故聲請意旨(一)，所指摘之聲請再審原因為無理由。
  (二)又聲請人之聲請再審意旨(二)、(三)，莫不以被害人周義雄、曾
    友良等人所為指述係不能肯定、確認聲請人甲○○曾參與本
    件犯行或前開證人於一審時明確指認聲請人並未參與犯行，
    此有利聲請人之證據，原審漏未審酌。惟，參原確定判決第
    一０二頁第二三行起至第一０四頁第九行之理由說明，原判
    決業已對前開聲請人指摘事項加以說明，其取捨證據後認定
    事實之理由，聲請人所提出之證據，係原審確定判決已審酌
    並加以調查，而本於論理法則、經驗法則，而為證據之取捨
    與價值判斷，不採為被告有利之認定者，此係有意不採，並
    非疏而漏未審酌，尚不得據為聲請再審之理由。
  (三)聲請意旨(四)指稱共同被告吳榮華於偵查中所為之證言不可採
　　，其供稱伊係為交保方始指認聲請人之供述證據，而第一審
　  與原審判決漏未斟酌云云，然依原確定判決第一０二頁第八
    行至同頁第二三行止，原確定判決亦針對聲請人指述部分加
    以說明，並依調查結果，本於論理法則、經驗法則，取捨證
    據後認定事實，無如聲請人所稱，有任何漏未審酌可言，至
    於聲請人謂共同被告吳榮華於偵查中為想獲交保之供述之證
    據力顯難以採信部分，此係法官自由心證形成之範疇，於案
    件確定後，縱認有不當，則屬得否認為判決違背法令而提起
    非常上訴之問題，尚無逕行聲請再審之餘地。
綜上所述，聲請人據以聲請再審之理由，為無理由，爰依刑事訴
訟法第四百三十四條第一項裁定如主文。
中　　華　　民　　國　　94　　年　　6 　　月　　28　　日
                  刑事第二庭    審判長法　官  葉居正
                                      法　官　高明發
                                      法　官　李文福
以上正本證明與原本無異。
不得抗告。
　　　　　　　　　　　　　　　　　　　書記官　李良倩
中　　華　　民　　國　　94　　年　　6 　　月　　29　　日
